ACORDAO-COMPLETO-2390635

ACÓRDÃO 66/2020 ATA 1/2020 - PLENÁRIO

VISTOS, relatados e discutidos estes autos que tratam de acompanhamento autuado com fulcro na Instrução Normativa TCU 74/2015, atualmente regido pela Instrução Normativa TCU 83/2018
ACORDAM os Ministros do Tribunal de Contas da União, reunidos em Sessão do Plenário, ante as razões expostas pelo Relator, em:
9.1 negar o pedido de habilitação como interessado apresentado pelo Sindicato Nacional da Indústria da Construção Pesada-Infraestrutura (Sinicon) , haja vista a ausência de razão legítima para intervir no processo;
9.2. dar ciência ao Sinicon de que os desdobramentos do estudo econométrico aprovado no presente feito estão sendo tratados no TC Processo 041.850/2018-1;
9.3. arquivar o presente processo com fulcro no inciso V do art. 169 do Regimento Interno e no art. 3° da IN-TCU 83/2018.

Acompanhamento de Acordo de Leniência. Análise da documentação enviada pela CGU/AGU.

Advocacia-Geral da União e Controladoria-Geral da União.

3. Interessados/Responsáveis:
3.1. Interessado: Identidade preservada (art. 55, caput, da Lei n. 8.443/1992)
3.2. Responsável: Identidade preservada (art. 55, caput, da Lei n. 8.443/1992).

13.1. Ministros presentes: José Mucio Monteiro (Presidente), Walton Alencar Rodrigues, Benjamin Zymler (Relator), Augusto Nardes e Aroldo Cedraz.
13.2. Ministro-Substituto convocado: Marcos Bemquerer Costa.
13.3. Ministro-Substituto presente: André Luís de Carvalho.

União X Alberto Youssef e outros

AGU x Alberto Youssef, Niplan Engenharia S.A., Construtora Queiroz Galvão S.A., Renato de Souza Duque, Gerson de Mello Almada, Luiz Roberto Pereira, Newton Prado Júnior, Carlos Eduardo Strauch Albero,

BENJAMIN ZYMLER

Cuidam os autos de acompanhamento autuado com fulcro na Instrução Normativa TCU 74/2015.
2.	À época da abertura do presente feito, estava em vigor o referido normativo, que estabeleceu sistemática de fiscalização dos processos de celebração de acordos de leniência por parte da CGU a partir da remessa de documentos e informações pelo aludido órgão, segundo etapas definidas em seu art. 1º.
3.	Após a juntada da manifestação de pessoa jurídica no sentido de cooperar para a apuração de atos ilícitos, celebrando acordo de leniência, decidi, por meio de despacho, deixar para me pronunciar a respeito da matéria quando da análise da etapa seguinte, a saber, a especificada no inciso II do referido art. 1º (peça 6) .
4.	Tendo em vista o transcurso de quase dois anos desde o expediente original sem a remessa de novas informações, determinei a realização de diligência ao então denominado Ministério da Transparência, Fiscalização e Controle, atendendo à manifestação pelo Ministério Público junto ao TCU.
5.	Em resposta, o referido órgão protocolou expediente no qual informou que, " (...) após a apresentação de relatório final pela Comissão de Negociação, sugerindo a rejeição da proposta de acordo de leniência, este Ministério e a Advocacia-Geral da União resolveram resilir o Memorando de Entendimentos celebrado com a empresa em 03/07/2015, conforme documento anexo" (peça 72) .
6.	Ademais, sobreveio aos autos requisição formulada pelo Sindicato Nacional da Indústria da Construção Pesada-Infraestrutura (Sinicon) solicitando habilitação para atuar na qualidade de amicus curiae, inclusive com a possibilidade de "oportunamente apresentar memoriais, realizar sustentação oral e interpor recursos, nos termos do artigo 138, parágrafo 3º, do CPC".
7.	O auditor da Secretaria Extraordinária de Operações em Infraestrutura analisou a matéria na forma da instrução transcrita parcialmente a seguir, com os ajustes de forma que entendi pertinentes:
"2.	A presente instrução vem com o propósito de atender a determinação exarada pelo Exmo. Ministro Relator na peça 73, ocasião em que o Presidente do Processo devolveu os autos à SeinfraOperações no ensejo de colher manifestação acerca da manifestação da CGU contida na peça 72. 
3.	Em tempo, ressalta-se o surgimento de um novo contexto, em que o cumprimento da aludida determinação dar-se-á em observância à Instrução Normativa 83/2018, que substituiu a IN 74/2015.
2.	HISTÓRICO
4.	Em 18 de março de 2015 (peça 1) , a Controladoria Geral da União endereçou resposta ao então Presidente do TCU - Exmo. Ministro Aroldo Cedraz - para comunicar quanto à manifestação de interesse da empresa tratada nestes autos de cooperar para a apuração de atos ilícitos praticados no âmbito da Administração Pública. A pleiteante - doravante intitulada EMPRESA - assinou Memorando de Entendimentos com a CGU em 3/7/2015.
5.	Após sorteio do Relator (peça 2) , o Exmo. Ministro Benjamin Zymler determinou a SeinfraPetro (peça 10 - 14/10/2015) que elaborasse estudo a fim de obter uma análise quantitativa sobre o dano que pudesse servir de subsídio aos processos de negociação dos acordos de leniência conduzidos pela CGU e, conseguintemente, trazer um critério adicional para o próprio TCU quando auditando tais acordos. Em suma, buscava-se um parâmetro para agregar maior previsibilidade no que concerne aos atos de competência tanto do controle externo como do controle interno.
6.	Entre as peças 11 e 16 (23/11/2015) constatou-se o atendimento do estudo quantitativo requisitado pelo Ministro Relator, em trabalho que contou com a participação de auditores da SeinfraPetro e do então GTLavaJato, posteriormente transformado na SeinfraOperações.
7.	Ato contínuo, o Plenário do TCU prolatou o Acórdão 3089/2015-TCU-Plenário, aresto que acolheu integralmente a análise econométrica realizada pelo corpo técnico deste Tribunal. Tal decisão, tão bem como o Voto e o Relatório que a fundamentaram foram enviados a diversas autoridades da Petrobras, da AGU, da PGR, da CGU, do CADE e da Polícia Federal (peças 30 a 39) .
8.	Após apreciados alguns pedidos do MPTCU relativos à realização de diligências junto à CGU (peças 42 a 44) - acolhidos pelo Exmo. Ministro Relator na peça 56 - e superadas certas diretrizes condicionadas pela então vigente MP 703/2015 (peças 45 a 47) , o processo avançou enfrentando outras questões de meio, relacionadas ao fornecimento de informações, ante a sensibilidade do assunto.
9.	Nessa esteira, em 7 de novembro de 2017, o Exmo. Ministro Relator (peça 64) , em resposta a manifestação da Unidade Técnica (peças 61 a 63) , assentou que a SeinfraOperações deveria dar ciência à CGU e ao Departamento de Assuntos Extrajudiciais (DEAEX) da Advocacia Geral da União (AGU) quanto a decisões do Presidente do Processo concernentes às condições para a atuação de servidores de outros órgãos no presente processo. Tais incumbências foram atendidas nas peças subsequentes (peça 65 a 70) .
10.	Na peça 72, sobreveio comunicação da CGU informando da resilição do Memorando de Entendimentos firmado em 3/7/2015 com a EMPRESA. 
11.	Logo em seguida, o Exmo. Ministro Relator Benjamin Zymler trouxe despacho (peça 73 - 26/03/2018) determinando que a SeinfraOperações elaborasse "instrução a respeito dos fatos trazidos pela CGU (peça 72) , submetendo os autos a este Gabinete, na sequência, para deliberação".
12.	Em 12/12/2018, o TCU editou a Instrução Normativa 83/2018, que veio em substituição a então vigente IN 74/2015, trazendo assim uma forma mais simplificada de atuação do TCU frente aos processos de acordo de leniência em curso na CGU. 
13.	Mais recentemente (peça 78 - 19/2/2019) , ao processo, ainda foi juntada petição do Sindicato Nacional da Indústria da Construção Pesada-Infraestrutura (SINICON) solicitando habilitação para atuar na qualidade de amicus curiae, inclusive com a possibilidade de "oportunamente apresentar memoriais, realizar sustentação oral e interpor recursos, nos termos do artigo 138, parágrafo 3º, do CPC."
14.	Sendo os fatos acima os mais relevantes à compreensão do histórico, passa-se ao exame técnico.
3.	EXAME TÉCNICO
15.	De pronto, ao sopesar-se o conteúdo da peça 72, propugna-se pelo arquivamento do presente processo de acompanhamento. Os motivos são expostos a seguir.
16.	Inicialmente, cabe registar concordância com a fundamentação trazida pela CGU para justificar a resilição do Memorando de Entendimentos firmado com a EMPRESA:
'No presente caso, em que pese se reconhecer a colaboração da empresa com o Ministério Público Federal para a obtenção de provas sobre a atuação do cartel na Petrobrás (sic) , não houve a mesma postura colaborativa de sua parte na negociação com a CGU-AGU, visto que a empresa só admitiu o pagamento de propinas e participação em cartel nas obras da Refinaria Getúlio Vargas - REPAR e da Refinaria Paulínia - REPLAN. Por outro lado, foi verificado pela Comissão de Negociação que seus ex-executivos fizeram referência, em suas delações, a diversas outras obras não citadas pela [EMPRESA] durante as tratativas com a CGU-AGU.
Ademais, a empresa não admite aportar quaisquer valores na celebração de eventual acordo de leniência, apresentado posição irremovível inclusive com relação ao ressarcimento de valores pagos a título de propina admitidamente pagas, ou seja, custos ilícitos que se caracterizam como dano incontroverso admitido pela empresa.
Assim, não há interesse público que justifique a avença, além de não ter se verificado o preenchimento dos requisitos legais estabelecidos pela Lei 12.846, de 2013.' (grifos acrescidos) 
17.	Apesar de não se dispor do Relatório Final da Comissão de Negociação da Controladoria, entende-se, em rito sumário de cognição, estarem presentes motivos determinantes para a resilição. Com efeito, a contradição no que tange ao escopo dos contratos maculados - que compromete a alavancagem investigativa - somada ao desinteresse no aporte de valores além daqueles já pactuados junto ao MPF - que afeta a dissuasão -, trazem um cenário sem perspectivas em relação à obtenção do resultado útil do processo disciplinado no § 4o do art. 16 da Lei 12.846/2013. 
18.	Vendo por outro espeque, de fato não se alinha ao interesse público a firmatura de um acordo com a CGU-AGU que, ao que tudo indica, já estaria contido - pelas vertentes pecuniária e investigativa - no escopo do acordo firmado anteriormente junto ao MPF. Como os bens jurídicos tutelados por cada entidade são distintos, não há respaldo técnico e jurídico para o acolhimento de acordos redundantes ou simplesmente espelhados, sem qualquer vantagem incremental ao Estado.
19.	O próprio TCU já sinalizou tal entendimento quando cotejado os trechos abaixo colacionados, retirados do Acórdão 824/2015-TCU-Plenário:
'9.4.1 tendo em conta o que dispõe o § 1º do art. 1º do referido normativo [IN 74/2015], o pronunciamento do TCU quanto à legalidade, legitimidade e economicidade dos acordos de leniência será subsidiado, quando os mesmos forem celebrados com empresas investigadas em outras esferas, administrativas ou judiciais, pela motivação formal do órgão competente para celebrar o acordo de leniência, considerando, quando couber, pareceres dos órgãos envolvidos em eventuais investigações judiciais e administrativas, certificando: 
a) a efetiva colaboração da empresa pleiteante do acordo, confrontando-se se já não eram do conhecimento do Estado as informações ofertadas sobre os demais envolvidos na infração e sobre os documentos que comprovem o ilícito sob apuração (em atenção aos incisos I e II do art. 16 da Lei nº 12.846/2013) ;
 (...) 
9.8. autorizar a constituição processo apartado para avaliar as seguintes questões: 
 (...) 
9.8.2 o nível de interferência e/ou prejuízo que, no caso concreto, cada acordo de leniência já celebrado ou a ser celebrado pela CGU impõe sobre os acordos de delação premiada já celebrados pelo Ministério Público Federal (MPF) no âmbito da operação Lava Jato, considerando que, materialmente, pode haver correlação entre os eventuais ilícitos criminais praticados pelas pessoas físicas que buscam a delação premiada e os possíveis ilícitos administrativo-financeiros praticados pelas correspondentes pessoas jurídicas que intentam o acordo de leniência, bem assim que, processualmente, o acordo de leniência a ser celebrado pela CGU só veio a ser regulamentado pelo decreto federal de 18 de março de 2015, não devendo, pois, ser aplicado retroativamente com prejuízo sobre as situações jurídicas já enquadradas no âmbito dos correspondentes acordos de delação premiada celebrados pelo MPF na aludida Operação Lava-Jato;' (grifos acrescidos) 
20.	Apesar do item 9.8.2 acima ter sido suprimido em sede de recurso (item 9.1.4 do Acórdão 1207/2015-TCU-Plenário) , verifica-se que a problemática da coexistência de vários acordos não foi completamente dirimida e perdura de forma indiferente às competências do Controle Externo elencadas na IN 83/2018, o que torna o ponto pautável novamente, sob pena de se negligenciar uma fonte relevante de insegurança jurídica. 
21.	Tal entendimento, cabe anotar, é amparado por convenções internacionais de combate à corrupção, das quais o Brasil é signatário. Nos trechos abaixo, compartilham-se excertos que indicam, por analogia, a repulsa que se deve dar a formulações de acordos que não prevejam um ganho ao Estado, seja pela ótica financeira, seja pela ótica investigativa:
'Decreto 5.015/2004 - Promulga a Convenção das Nações Unidas contra o Crime Organizado Transnacional
Artigo 14
2. Quando os Estados Partes agirem a pedido de outro Estado Parte em aplicação do Artigo 13 da presente Convenção, deverão, na medida em que permita o seu direito interno e se tal lhes for solicitado, considerar prioritariamente a restituição do produto do crime ou dos bens confiscados ao Estado Parte requerente, para que este último possa indenizar as vítimas da infração ou restituir este produto do crime ou estes bens aos seus legítimos proprietários. 
Artigo 26
1. Cada Estado Parte tomará as medidas adequadas para encorajar as pessoas que participem ou tenham participado em grupos criminosos organizados:
 (...) 
b) A prestarem ajuda efetiva e concreta às autoridades competentes, susceptível de contribuir para privar os grupos criminosos organizados dos seus recursos ou do produto do crime.
Decreto 5.687/2006 - Promulga a Convenção das Nações Unidas contra a Corrupção
Artigo 26
4. Cada Estado Parte velará em particular para que se imponham sanções penais ou não-penais eficazes, proporcionadas e dissuasivas, incluídas sanções monetárias, às pessoas jurídicas consideradas responsáveis de acordo com o presente Artigo.'
22.	Desta forma, entende-se por atendido o objetivo do presente processo de acompanhamento dentro do que é apregoado no inciso I, art. 241 do Regimento Interno do TCU.
23.	Não obstante, em face da importância do tema afeto à atuação do TCU frente aos Acordos de Leniência, e também por conta da natural demanda em torno de uma crescente segurança jurídica no trato da matéria, trazem-se apontamentos adicionais. 
24.	Nesse passo, entende-se que, diante da multiplicidade de balcões de negociação (MPF, CADE, CGU, BACEN, CVM, entre outros) , é natural que surjam circunstâncias em que uma mesma pessoa jurídica firme mais de um acordo com o Estado, envolvendo separadamente cada uma das entidades mencionadas, por exemplo.
25.	De forma esquemática, pode-se ilustrar esses vários cenários por meio do gráfico abaixo: 
Gráfico 1 - Esquema dos Cenários possíveis diante de múltiplos Acordos
 
26.	O gráfico acima retrataria no eixo X o grau de revelação de ilícitos (Fatos Apresentados) , sendo a "alavancagem investigativa" entendida como o deslocamento sobre esse eixo, denotando o incremento de fatos conhecidos, ao passo que o eixo Y quantificaria o compromisso pecuniário assumido (dissuasão) , sendo o "valor a ser pago no acordo" o deslocamento sobre esse eixo. Desse modo, o ponto "A", simbolizaria um acordo previamente existente entre uma empresa qualquer e um órgão do Estado. Para esse acordo "A" verifica-se uma alavancagem investigativa correspondente à abcissa "Fa" e uma quantia de valores a serem pagos equivalente a ordenada "Va".
27.	Dito isso, aproveitando-se do presente caso concreto, e, segundo os esclarecimentos prestados pela CGU, o Memorando de Entendimentos alhures comentado fora resilido ante a proposta da pleiteante em algo indicado no gráfico pelo ponto "B". Ou seja, vendo pela ótica do Estado, não se concordou com qualquer aporte incremental de valor, além daqueles já compromissados junto ao MPF (Va = Vb) e não se confessou ilícitos sequer coincidentes com os que o Estado já tinha ciência por meio da Procuradoria (Fb < Fa) .
28.	Tecido tal exemplo, alcança-se, sem maiores dificuldades, que não haveria vantagem para o Estado com um acordo superveniente que se encaixe, de forma geral, no quadrante "I" (Acordos Redundantes) . Isto implicaria um acordo "contido" em algo já pactuado, o que não mereceria prosperar dado que, como já mencionado, distintas entidades tutelam bens jurídicos distintos, além de não conferirem exatamente os mesmos benefícios. Significaria tão somente um incremento do benefício concedido à empresa sem a contrapartida da alavancagem investigativa ou do pagamento de novos valores.
29.	De forma reflexa, percebe-se que caso uma empresa pleiteie um novo acordo junto ao Estado, especificamente no âmbito da CGU, alcançando o cenário do Quadrante III e ter-se-ia uma nítida vantagem para a sua celebração.
30.	A seu turno, coteja-se da novel IN 83/2018, que o TCU pautará sua atuação segundo um tripé, composto por materialidade, risco e relevância, envolvendo os processos de acordo de leniência da CGU (art. 3º) . Contudo, apura-se uma lacuna de entendimentos, visto que até o presente momento, não restam claros quais os critérios que guiarão essa análise da Corte de Contas. Ou seja, diferentemente das demais fiscalizações, ainda impera uma flagrante subjetividade quando da aplicação de procedimentos que busquem comparar situação encontrada com algum critério de auditoria.
31.	A sobredita lacuna não deixou de ser percebida pela doutrina especializada. A recente obra Manual dos Acordos de Leniência no Brasil: teoria e prática - CADE, BC, CVM, CGU, AGU, TCU, MP. (ATHAYDE, Amanda. Belo Horizonte: Forum, 2019) , assim anotou ao comentar sobre o papel do TCU:
'Tendo em vista a novidade da IN nº 83/2018, o seu texto breve e pouco detalhado, bem como a existência de jurisprudência do TCU amparada no entendimento que deu origem à agora revogada IN nº 74/2015, ainda restam dúvidas sobre como ficará estruturada, na prática, a fiscalização do TCU sobre Acordos de Leniência. Isso porque a nova IN dispõe que a fiscalização do TCU da celebração de Acordos de Leniência "seguirá, no que couber, o rito das demais ações de controle"'. (grifos acrescidos) .
32.	Em obra igualmente recente, Acordo de Leniência - Fundamentos do Instituto e os problemas de seu transplante ao ordenamento jurídico brasileiro, (CANETTI, Rafaela. Belo Horizonte: Forum, 2018) , ao comentar sobre o paradigmático Acórdão 483/2017-TCU-Plenário, que discorreu sobre acordos de leniências vis a vis as competências do TCU, a autoria pontua que a Corte de Contas:
'[vem] ensaiando formas de conciliar suas competências constitucionais com a utilidade de se assegurar a cooperação de agentes que praticaram atos contra a Administração Pública. Contudo, a exata medida e forma de participação dos tribunais de contas na concretização do programa de leniência anticorrupção ainda permanece em aberto'. (grifos acrescidos) .
33.	Nesse sentido, há a necessidade de definição de um critério para avaliar o atendimento dos requisitos de eficiência e efetividade dos acordos de leniência no âmbito do arcabouço legal de combate à corrupção, inaugurado pela promulgação das já citadas convenções das Nações Unidas por meio dos Decretos 5.015 e 5.184 e que fundamentaram as exposições de motivos da Lei 12.846/2013. A própria Lei 12.846/2013, art. 16, inciso 4º, indica a necessidade de estipulação de condições que assegurem a efetividade da colaboração e o resultado útil do processo. 
34.	Desse modo, ainda que não seja possível sondar todas as possibilidades que caracterizem acordos efetivos, é factível ao menos evitar a ocorrência daquelas situações que se mostrem claramente não efetivas, como são os casos dos acordos redundantes (Quadrante I) . Tratamento semelhante, no sentido de se antecipar entendimentos relevantes, pode ser dado às situações que se mostram aceitáveis (Quadrante III) , de modo a incrementar o rol de possíveis critérios a serem aplicados nos acompanhamentos dos acordos de leniência em razão do art. 4º da IN TCU 83/2018.
35.	Frente a tal exame, e relembrando-se a premente demanda por uma maior segurança jurídica, inclusive proferida pelo STF no âmbito do Informativo 870 (Pet. 7074) , é conveniente e oportuno que o TCU, desde já, firme entendimento sobre a imprestabilidade dos Acordos Redundantes (Quadrante I) e sobre a razoabilidade dos Acordos Incrementais (Quadrante III) .
36.	Mais do que factível, conveniente e oportuno, pode-se sustentar que é mesmo necessário que a Corte de Contas assente entendimentos tempestivamente sobre a temática acima suscitada. Tal conclusão encontra respaldo ante o disposto no inciso V do art. 16 do Regimento Interno do TCU:
'Art. 16 Compete ainda ao Plenário:
 (...) 
V - deliberar sobre propostas de fixação de entendimento de especial relevância para a Administração Pública, sobre questão de direito, que somente poderão ser aprovadas por 2/3 dos Ministros, inclusive Ministros-Substitutos convocados'.
37.	Avançando mais um pouco, indo no sentido de sopesar os demais cenários suscitados, entende-se que aqueles representados pelos Quadrantes II e IV inspiram maiores estudos, não podendo, desde já, se acolher ou se recusar tais possibilidades.
38.	Com efeito, há inúmeras nuances que tornam o exame desses dois Quadrantes mais complexo. Eis algumas delas:
i)	se o acordo preexistente - geralmente do MPF - é de escopo amplo ou limitado;
ii)	se os novos fatos apresentados já não possibilitariam um ganho de valores por meio da cobrança de terceiros implicados (Quadrante IV) ;
iii)	se os valores pagos a maior não seriam fundamentais para a obtenção da dissuasão econômica, mesmo diante de um universo de fatos já conhecidos (Quadrante II) ;
iv)	se há a possibilidade de assinatura de um novo acordo por parte de terceiros eventualmente citados, afastando-se o requisito da primazia e minorando-se a expectativa aventada em "ii"; e
v)	se o MPF, em face da eventual variação da materialidade dos novos fatos revelados, necessariamente atuaria, trazendo instabilidade para a posição da empresa colaboradora.
39.	Isto posto, é fundamental que a Corte de Contas possa se antecipar a tais questões em tese, dentro do que as informações e literatura disponíveis facultam, até porque mesmo essa sinalização de um estudo mais aprofundado para os aludidos cenários agrega mais segurança jurídica do que a completa omissão ou do que a simples reação, feita somente caso a caso.
40.	Para tanto, será proposto a constituição de processo apartado para a consecução desse percuciente estudo, que abrangerá as questões relacionadas aos Quadrantes II (maior poder dissuasório sem fatos novos) e IV (menor poder dissuasório, mas com novos fatos) . Tal conduta, inclusive, mostra-se alinhada ao espírito lançado pelo próprio Exmo. Ministro Relator quando na peça 2 determinou a elaboração de um estudo abrangente para que se dispusesse de um mais robusto lastro técnico no enfrentamento da matéria. Mais ainda, ter-se-ia uma opção para melhor apreciar os critérios de risco, materialidade e relevância expressamente registrados na IN 83/2018.
41.	Findo os comentários sobre os quatro cenários, poder-se-ia suscitar se seria o caso de postergar o arquivamento deste processo em face do conteúdo superveniente apresentado na peça 78 pelo SINICON, que assim se manifestou:
'Demonstrado o interesse jurídico no julgamento da questão, e diante da extensão das consequências do tema objeto do presente incidente à categoria econômica da indústria da construção pesada-infraestrutura que representa, o SINICON requer o seu ingresso no feito na qualidade de Amicus Curiae, inclusive com a possibilidade de, oportunamente, apresentar memoriais, realizar sustentação oral e interpor recursos, nos termos do artigo 138, parágrafo 3º, do CPC'. (grifos acrescidos) 
42.	Em linhas gerais, o Sindicato pleiteia participação em decorrência de potenciais consequências do estudo econométrico exarado no âmago do Acórdão 3089/2015-TCU-Plenário, aresto esse que fora remetido a diversas entidades, portando, entre outros, os seguintes alertas:
'9.1.1. o "valor mais provável" do potencial prejuízo causado na Petrobras na redução dos descontos nas licitações, no período de 2002 a 2015, em razão da existência dos cartéis na Diretoria de Abastecimento, é de 17% em relação à estimativa das licitações tomando por base metodologia econométrica e dados de regressão consagrados internacionalmente e fartamente aceito pelas cortes americanas (Harkrider e Rubinfeld - 2005; e Korenblit - 2012) e brasileiras (Supremo Tribunal Federal (STF) , RE 68.006-MG) ; 
9.1.2. o "potencial prejuízo" informado refere-se ao chamado overcharge, assim denominado como a diferença entre o valor cobrado por um determinado produto em um ambiente monopolizado e o valor que deveria ser cobrado caso este produto fosse vendido em um ambiente competitivo;
9.1.3. o parâmetro supra relacionado, na ausência de dado mais robusto, em presunção juris tantum, servirá de base para a avaliação de legalidade e legitimidade dos eventuais acordos de leniência que venham a ser pactuados com base na Lei 12.846/2013 (Lei Anticorrupção) , nos termos da IN-TCU 74/2015, especificamente no que se refere aos contratos executados na Diretoria de Abastecimento da Petrobras em que participaram as empresas investigadas na "Operação Lava Jato"'. (grifos acrescidos) .
43.	Todavia, tal petição não deve prosperar, ao menos não no curso do presente processo, e, especialmente ao se considerar que o aludido estudo econométrico foi integralmente reaproveitado além de aprimorado no âmbito de outros processos desta Corte de Contas.
44.	Sendo assim, entende-se que a racionalidade processual apontaria para o arquivamento deste TC 005.081/2015 7 - que tem por cerne o acompanhamento de processo acordo de leniência na CGU - combinado com o redirecionamento do pedido do SINICON para esses outros processos, entre os quais citam-se: TC 041.850/2018 1 e o TC 014.254/2016 6, ambos de relatoria do Exmo. Ministro Benjamin Zymler, que também preside os autos em tela.
45.	Cabe aqui afastar qualquer risco de perda de informações técnicas que subsidiaram a metodologia econométrica recepcionada pelo Acórdão 3089/2015-TCU-Plenário, visto que o Presidente desses três processos (TC 005.081/2015 7, TC 041.850/2018 1 e TC 014.254/2016 6) teve a cautela (vide Voto do Acórdão 2736/2017-TCU-Plenário) de fazer migrar todas as informações que permitissem o aprimoramento do estudo de forma a se desvincular tal assunto do presente TC 005.081/2015 7:
'Para proporcionar o pleno exercício do contraditório e da ampla defesa, o subitem 9.4.1 do acórdão embargado [2.005/2017-TCU-Plenário] determinou à unidade técnica que autuasse no processo de TCE cópias das peças extraídas do TC-Processo 005.081/2015-7, que trata de estudo econométrico sobre o valor estimado do dano causado ao erário por conta de autuação de cartel em licitações da Petrobras, consideradas indispensáveis para a quantificação do débito e para o exercício do contraditório e da ampla defesa pelos responsáveis. 
O subitem 9.4.5. do Acórdão 2005/2017-TCU-Plenário também determinou o envio a todos os responsáveis citados de cópias das demais peças que, individualmente, interessem a cada um deles, incluindo os elementos obtidos do TC 005.081/2015 7, necessários ao exercício do contraditório e da ampla defesa.' (grifos acrescidos) .
46.	Para reforço de convicção, em termos de ser a melhor alternativa a avaliação do pedido do SINICON no TC 041.850/2018 1 (peça 1, p. 42) , registra-se aqui que a proposta de encaminhamento daquele processo, ainda pendente de apreciação pelo Plenário, abarcou:
remeter cópia do relatório, voto e acórdão que vier a ser proferido aos processos a seguir relacionados, em curso no TCU e que fiscalizam contratos nos quais se identificou a atuação do Cartel Lava Jato, para que os valores referenciais ora apresentados sejam considerados na quantificação do dano: 
'032.477/2017 1; 034.902/2015 5; 009.147/2017 9; 009.167/2017 0; 009.161/2017 1; 009.962/2015 8; 030.100/2017 8; 000.168/2016 5; 026.840/2016 2; 027.542/2015 7; 023.301/2015 5; 023.657/2015 4; 024.181/2015 3; 005.010/2018 7; 005.015/2018 9; 036.342/2016 5; 032.007/2011 6; 028.533/2017 8; 028.738/2011 0; 034.669/2016 7; 009.834/2010 9; 006.576/2012 5; 009.758/2009 3; 016.119/2016 9; 006.970/2014 1; 015.944/2011 5; 005.624/2009 1'. (grifos acrescidos) .
47.	Resta evidente portanto, pela própria a abrangência do item proposto acima, que o melhor palco para a atuação dessa entidade do setor de obras pesadas seria esse outro processo, que inclusive, não se imiscui com questões afetas a acordos de leniência em casos concretos. 
48.	Adicionalmente, e apenas para robustecer os apontamentos acima, compartilha-se que no âmbito do TC 041.948/2018 1, esta Corte de Contas, por meio de sua Consultoria Jurídica, deferiu a atuação de auditor da SeinfraOperações como Assistente Técnico em processo judicial (ação 5030472 77.2018.4.03.6100) que trata especificamente das implicações do estudo econométrico nos acordos de leniência. O produto de tal pedido pode ser encontrado na peça 28 desse TC 041.948/2018 1 e já traz embutido aprimoramentos inteiramente idênticos àqueles constantes no TC 041.850/2018 1.
49.	Assente a razoabilidade da resilição e a perda de objeto do SINICON na quadra do presente processo, cabe ainda expor detalhes finais que consolidam a adequação do arquivamento proposto.
50.	Nessa esteira, interessante assinalar que resta afastada hipótese de qualquer prejuízo à EMPRESA em face de desconsideração por parte do TCU do acordo por ela pactuado junto ao MPF. No caso concreto, esta Corte de Contas concedeu a sanção premial de não aplicação da pena de inidoneidade, tendo em vista o aproveitamento de informações provenientes do aludido acordo para competências do controle externo. Não se referencia aqui o acórdão ou o processo em questão em razão de que tal referência permitiria conhecer o nome da EMPRESA, cuja identidade deve ser preservada por força do art. 55, caput, da Lei 8.443/1992.
51.	Ante todo o exposto, é imediata a conclusão de que não persistem elementos de materialidade, risco ou relevância elencados no art. 3 da IN 83/2018, motivo que corrobora a razoabilidade pelo arquivamento.
52.	De mais a mais, caso a CGU eventualmente volte a retomar negociações com a EMPRESA, é igualmente razoável que este Tribunal seja comunicado a fim de se respeitar ao estipulado no art. 1º da IN 83/2018.
4.	PROPOSTA DE ENCAMINHAMENTO
53.	Ante todo o exposto, submetem-se os autos à consideração superior, propondo o seu encaminhamento ao gabinete do Ministro-Relator Benjamim Zymler com a seguinte proposta:
53.1.	Negar o pedido de habilitação como interessado apresentado pelo Sindicato Nacional da Indústria da Construção Pesada-Infraestrutura (SINICON) ;
53.2.	Dar ciência ao SINICON quanto à existência de um estado mais atualizado do estudo econométrico no âmbito do TC 041.850/2018 1;
53.3.	Alertar a CGU que, caso eventualmente retome as negociações com a EMPRESA objeto do Memorando de Entendimentos resilido nos termos da peça 72, o TCU deve ser comunicado tempestivamente a fim de se respeitar o disposto no art. 1º da Instrução Normativa 83/2018;
53.4.	Firmar entendimento, com fulcro no inciso V do art. 16 do Regimento Interno, no § 4o do art. 16 da Lei 12.846/2013, nos arts. 14 e 26 do Decreto 5.015/2004, no art. 26 do Decreto 5.687/2006 e no art. 3º da IN TCU 83/2018, de que acordos de leniência redundantes, assim entendidos como aqueles nos quais o segundo não contempla acréscimo quanto às irregularidades narradas e aos valores pagos em relação ao primeiro, não atendem ao interesse público, o qual se amolda aos acordos de leniência incrementais, assim entendidos como aqueles que permitem o incremento nos fatos conhecidos, nas provas disponibilizadas e nos valores pagos;
53.5.	Por força do art. 3o da IN 83/2018, constituir novo processo de controle externo para apreciar em tese a razoabilidade técnica, econômica e jurídica de o Estado acolher acordos de leniência firmados pela CGU que se mostrem parcialmente redundantes com acordos preexistentes;
53.6.	Arquivar o presente processo com fulcro no inciso V do art. 169 do Regimento Interno e no art. 3° da IN 83/2018."
8.	O Diretor aquiesceu ao referido encaminhamento, tendo sido seguido pelo titular da unidade técnica, que se pronunciou nos seguintes termos:
	"Corroborando o parág. 50, p. 9, da instrução, a sanção premial já concedida pelo TCU, que se absteve de aplicar a inidoneidade, se baseou na utilidade e eficácia das informações e provas trazidas à jurisdição de contas, em face do acordo com o CADE e o MPF. No entanto, ainda remanesce em aberto o cálculo do dano ao erário, não confessado pela empresa. Por essa razão, proponho, em complemento aos itens 53.3 e 53.4 do encaminhamento:
	53.5. DETERMINAR à CGU que, no prazo de 30 (trinta) dias, encaminhe ao TCU a lista completa dos processos administrativos de responsabilização e processos específicos de reparação integral do dano (PAR e PAERID) abertos em nome da empresa objeto destes autos, informando o estágio em que se encontram, nos termos dos arts. 8º e 13 da Lei 12.846/2013, e em cumprimento ao art. 1º, caput e §1º, da IN-TCU n. 83/2018 c/c item 9.2 do Acórdão 1214/2018-TCU-Plenário.
	O monitoramento da determinação ora proposta pode ser feito sem prejuízo do arquivamento destes autos."
8.	O Ministério Público junto ao TCU se manifestou da seguinte forma:
	"Trata-se de processo de acompanhamento autuado nos termos do art. 1º, § 2º, da IN TCU 74/2015 então vigente, destinando-se a apurar a legalidade, a legitimidade e a economicidade dos atos praticados pelo Ministério da Transparência e Controladoria-Geral da União (CGU) relativamente à negociação e celebração de acordo de leniência com a empresa mencionada no Ofício 6.276/2015/SE/CGU-PR (peça 1) , nos termos da Lei 12.846/2013.
2.	Depois de longas e infrutíferas negociações entre a CGU e a empresa, aquele órgão central de controle interno noticiou ter denunciado o memorando de entendimentos tendente a firmar o referido acordo (peça 72) . 
3.	O motivo para a resilição unilateral consistiu na falta de interesse público, uma vez que a empresa não admitiu sua participação em ilícitos já reconhecidos por seus ex-dirigentes em delações premiais junto ao Ministério Público Federal (peça 72, p. 3) . Adicionalmente, a CGU reporta que:
'Ademais a empresa não admite aportar quaisquer valores na celebração de eventual acordo de leniência, apresentando posição irremovível inclusive com relação ao ressarcimento dos valores pagos a título de propinas admitidamente pagas, ou seja, custos ilícitos que se caracterizam como dano incontroverso admitido pela empresa.' (peça 72, p. 3) 
4.	Em vista do noticiado acima, a SeinfraOperações entende cabível o arquivamento imediato do feito (peça 79, p. 2) .
5.	 Sem embargos de pontual imprecisão em parte da motivação alinhavada pela CGU ("ressarcimento dos valores pagos a título de propinas") , o Ministério Público de Contas da União entende que a realidade descrita na comunicação em tela efetivamente configura afronta ao art. 16, § 3º, da Lei 12.846/2013, a prescrever que "O acordo de leniência não exime a pessoa jurídica da obrigação de reparar integralmente o dano causado".
6.	Assim, acompanhamos a SeinfraOperações, no essencial, quando assevera que:
' (...) a contradição no que tange ao escopo dos contratos maculados - que compromete a alavancagem investigativa - somada ao desinteresse no aporte de valores além daqueles já pactuados junto ao MPF - que afeta a dissuasão -, trazem um cenário sem perspectivas em relação à obtenção do resultado útil do processo (...) .' (peça 79, p. 3) 
7.	Todavia, ainda que destituída do "Relatório Final da Comissão de Negociação da Controladoria" (como admitido à peça 79, p. 3) , e interpretando a situação laconicamente narrada pela CGU, a secretaria passa a elucubrar, em tese, acerca da suposta falta de "respaldo técnico e jurídico para o acolhimento de acordos redundantes ou simplesmente espelhados" (peça 79, p. 3) .
8.	Dessa sorte, após extensa digressão sobre situação diversa daquela narrada nos autos ("circunstâncias em que uma mesma pessoa jurídica firme mais de um acordo com o Estado" - peça 79, p. 4) , e com alegado espeque no art. 3º da IN TCU 83/2018, a equipe da unidade técnica propõe: 
	a) a fixação de entendimento acerca da inviabilidade de se acatar "acordos de leniência redundantes" (peça 79, p. 9) ; e 
	b) a instauração de novos autos para discussão de tese acerca da possibilidade de se acolher acordo de leniência "que se mostrem parcialmente redundantes" (peça 79, p. 10) .
9.	O titular da SeinfraOperações, por sua vez, anuiu ao encaminhamento acima, acrescendo-lhe a proposta de:
	c) determinação à CGU para encaminhamento da "lista completa dos processos administrativos de responsabilização e processos específicos de reparação integral do dano (PAR e PAERID) abertos em nome da empresa objeto destes autos, informando o estágio em que se encontram" (peça 81) .
10.	O Ministério Público de Contas da União se opõe aos dois primeiros encaminhamentos ('a' e 'b') , considerando os motivos seguintes. 
II
11.	A um tempo, com as licenças devidas à diligente unidade instrutiva, fixar entendimento à falta de real controvérsia jurídica, e nos autos de processo cujo objeto se perdeu, não se afigura, em nosso entendimento, técnica de construção jurisprudencial mais adequada. 
12.	No mais, renovando as vênias de estilo, reparamos equívocos na argumentação evocada em prol do entendimento proposto. Exemplificando: em seu escorço, a unidade técnica pretende descrever dois tipos de acordo distintos (acordos "redundantes" e "incrementais") onde claramente há três: acordos "contidos" (conteúdo inferior ao já relatado em delação premial ou outro acordo) , "espelhados" (idêntico conteúdo) e "incrementais" (conteúdo exorbitante de delações ou acordos existentes) . 
13.	Além de sérias dúvidas acerca do descabimento de acordo de leniência "espelhado" com delação premial (sendo previsível a hipótese de os executivos e as respectivas empresas resolverem colaborar simultaneamente) , pressentimos que cada relação de parametricidade (delação ou acordo anterior) possivelmente reclamaria análise específica. 
14.	Dessarte, a complexidade do tema desaconselha a fixação de entendimento - que, a nosso sentir, arriscaria mostrar-se açodada. 
15.	Razões análogas nos levam a divergir da autuação de processo autônomo para discussão de critérios de aceitabilidade de acordos de leniência em tese (isto é, sem causa concreta que lhe sirva de substrato) . Tais discussões encontram arena mais propícia no campo acadêmico do que na seara propriamente processual, em que tal dinâmica é excepcionalíssima.
16.	Nessa esteira de entendimento, com as vênias de estilo e considerando, outrossim, a iminente extinção deste processo, o Parquet opina pela desnecessidade das proposições da unidade técnica rotuladas como itens 'a' e 'b' na seção antecedente deste parecer.
III
17.	Forte nas razões expostas acima, e mais uma vez renovando as vênias devidas à competente secretaria, o Ministério Público de Contas da União acompanha sua proposta de encaminhamento somente no que tange ao arquivamento do feito, ao desprovimento do pedido de ingresso do Sinicon como amicus curiae, bem assim à expedição da determinação sugerida à peça 81, sem prejuízo, naturalmente, da expedição das comunicações de praxe."
	É o relatório.

José Marcelo Castro de Carvalho e outros, representando Controladoria-Geral da União; Laura Fernandes de Lima Lira e outros, representando Advocacia-Geral da União.

Procurador Rodrigo Medeiros de Lima.

ACOMPANHAMENTO DE ACORDO DE LENIÊNCIA. RESILIÇÃO DA PROPOSTA. PROPOSTA DA UNIDADE TÉCNICA DE FIRMAR ENTENDIMENTO SOBRE ACORDOS REDUNDANTES E DE ABRIR PROCESSO APARTADO PARA DISCUTIR ACORDOS PARCIALMENTE REDUNDANTES. INADEQUAÇÃO DA DISCUSSÃO DA MATÉRIA EM TESE. ARQUIVAMENTO DO PROCESSO POR PERDA DE OBJETO. INDEFERIMENTO DO PEDIDO DE INGRESSO DE SINDICATO COMO AMICUS CURIAE

ACOMPANHAMENTO (ACOM)

Secretaria Extraordinária de Operações Especiais em Infraestrutura (SeinfraOpe).

Cuidam os autos de acompanhamento autuado com fulcro na Instrução Normativa-TCU 74/2015.
2.	2.	À época da abertura do presente feito, estava em vigor o referido normativo, que estabeleceu sistemática de fiscalização dos processos de celebração de acordos de leniência por parte da CGU a partir da remessa de documentos e informações pelo aludido órgão, segundo etapas definidas em seu art. 1º.
3.	Após a juntada da manifestação de pessoa jurídica no sentido de cooperar para a apuração de atos ilícitos, celebrando acordo de leniência, decidi, por meio de despacho, deixar para me pronunciar a respeito da matéria quando da análise da etapa seguinte, a saber, a especificada no inciso II do referido art. 1º (peça 6) .
4.	Tendo em vista o transcurso de quase dois anos desde o expediente original sem a remessa de novas informações, determinei a realização de diligência ao então denominado Ministério da Transparência, Fiscalização e Controle, atendendo à manifestação pelo Ministério Público junto ao TCU
5.	Em resposta, o referido órgão protocolou expediente no qual informou que, " (...) após a apresentação de relatório final pela Comissão de Negociação, sugerindo a rejeição da proposta de acordo de leniência, este Ministério e a Advocacia-Geral da União resolveram resilir o Memorando de Entendimentos celebrado com a empresa em 03/07/2015, conforme documento anexo".
6.	Ademais, sobreveio aos autos requisição formulada pelo Sindicato Nacional da Indústria da Construção Pesada-Infraestrutura (Sinicon) solicitando habilitação para atuar na qualidade de amicus curiae, inclusive com a possibilidade de "oportunamente apresentar memoriais, realizar sustentação oral e interpor recursos, nos termos do artigo 138, parágrafo 3º, do CPC".
7.	No expediente, o Sindicato invocou as potenciais consequências do estudo econométrico exarado no âmago do Acórdão 3089/2015-TCU-Plenário, motivo pelo qual entendeu pertinente a sua participação no processo a fim de contribuir com a discussão da matéria.
8.	O auditor da Secretaria Extraordinária de Operações em Infraestrutura (SeinfraOperações) analisou a matéria e concluiu ser razoável a resilição do memorando de entendimentos outrora firmado com a empresa proponente, tendo em vista a reduzida abrangência das informações trazidas e o desinteresse em devolver novos valores, inclusive em face de propinas admitidas - a empresa foi signatária de acordo de leniência com o Ministério Público Federal e com o Conselho Administrativo de Defesa Econômica (Cade) .
9.	Com isso, alvitrou o arquivamento do processo, com fulcro no inciso V do art. 169 do Regimento Interno e no art. 3º da Instrução Normativa - TCU 83/2018, que substituiu a Instrução Normativa-TCU 74/2015.
10.	Ademais,  propôs alertar à CGU que, " (...) caso eventualmente retome as negociações com a EMPRESA objeto do Memorando de Entendimentos resilido nos termos da peça 72, o TCU deve ser comunicado tempestivamente a fim de se respeitar o disposto no art. 1º da Instrução Normativa 83/2018".
11.	Quanto ao expediente trazido pelo Sinicon, o auditor alvitrou que fosse negado o pedido formulado, uma vez que o estudo econométrico está sendo tratado em outros processos, em especial no TC Processo 041.850/2018-1, que contempla uma versão mais atualizada do referido estudo. Dessa forma, propôs que fosse dada ciência ao Sindicato acerca da existência deste processo.
12.	Além das questões trazidas pelos interessados e peticionários, o auditor trouxe considerações sobre o que designou de acordos de leniência redundantes ou simplesmente espelhados. Após pontuar que não há respaldo técnico e jurídico para a assinatura de acordos sem qualquer vantagem incremental ao Estado, no que se refere à apresentação de novos fatos e provas e ao ressarcimento de valores, apresentou proposta no sentido de:
"53.4.	Firmar entendimento, com fulcro no inciso V do art. 16 do Regimento Interno, no § 4º do art. 16 da Lei 12.846/2013, nos arts. 14 e 26 do Decreto 5.015/2004, no art. 26 do Decreto 5.687/2006 e no art. 3º da IN TCU 83/2018, de que acordos de leniência redundantes, assim entendidos como aqueles nos quais o segundo não contempla acréscimo quanto às irregularidades narradas e aos valores pagos em relação ao primeiro, não atendem ao interesse público, o qual se amolda aos acordos de leniência incrementais, assim entendidos como aqueles que permitem o incremento nos fatos conhecidos, nas provas disponibilizadas e nos valores pagos;
53.5.	Por força do art. 3º da IN 83/2018, constituir novo processo de controle externo para apreciar em tese a razoabilidade técnica, econômica e jurídica de o Estado acolher acordos de leniência firmados pela CGU que se mostrem parcialmente redundantes com acordos preexistentes;" 
13.	O diretor da unidade técnica aquiesceu ao aludido encaminhamento. O Secretário da SeinfraOperações também concordou com a proposta, mas sugeriu acrescentar determinação à CGU para que encaminhasse, no prazo de 30 (trinta) dias, "a lista completa dos processos administrativos de responsabilização e processos específicos de reparação integral do dano (PAR e PAERID) abertos em nome da empresa objeto destes autos, informando o estágio em que se encontram, nos termos dos arts. 8º e 13 da Lei 12.846/2013, e em cumprimento ao art. 1º, caput e §1º, da IN-TCU n. 83/2018 c/c item 9.2 do Acórdão 1214/2018-TCU-Plenário".
14.	O Ministério Público junto ao TCU, em parecer da lavra do Procurador Rodrigo Medeiros de Lima, anuiu às propostas de arquivamento do processo, de desprovimento do pedido de ingresso do Sinicon como amicus curiae e de determinação à CGU para que encaminhasse a lista completa dos processos administrativos de responsabilização e processos específicos de reparação integral do dano (PAR e PAERID) abertos em nome da empresa objeto destes autos, mas divergiu a respeito dos seguintes pontos:
a) 	fixação de entendimento acerca da inviabilidade de se acatar "acordos de leniência redundantes" (peça 79, p. 9) ; e 
b) 	instauração de novos autos para discussão de tese acerca da possibilidade de se acolher acordos de leniência "que se mostrem parcialmente redundantes".
15.	Em sua visão, não se afigura adequado fixar entendimento à falta de real controvérsia jurídica, ainda mais em processo cujo objeto se perdeu e no contexto de que persistem "sérias dúvidas acerca do descabimento de acordo de leniência 'espelhado'". 
16.	Quanto à proposta de autuação de processo autônomo para discussão de critérios de aceitabilidade de acordos de leniência em tese, o representante do Parquet assinalou que "tais discussões encontram arena mais propícia no campo acadêmico do que na seara propriamente processual, em que tal dinâmica é excepcionalíssima".
17.	Com isso, opinou pela desnecessidade das proposições da unidade técnica consignadas nas letras "a"' e "b" do item 14 supra.
18.	Feito esse necessário resumo, decido.
19.	De pronto, concordo com a proposta de arquivamento do presente feito, uma vez que, com a resilição do memorando de entendimentos para a celebração de acordo de leniência pela CGU, não há mais razão jurídica para a continuidade deste acompanhamento, por perda de objeto.
20.	No que se refere à questão dos designados acordos redundantes ou simplesmente espelhados, observo que a matéria foi trazida pela unidade técnica para ser discutida em tese, não tendo sido objeto de apontamento específico no caso concreto em apreciação.
21.	Nesse cenário, considero prematura a evolução da discussão do assunto, ainda mais para fixar entendimento a respeito da matéria inédita, sem qualquer precedente neste Tribunal. 
22.	A consolidação da melhor exegese de tema estritamente jurídico, fora da análise de uma situação concreta e principalmente sem a oitiva dos atores interessados, constitui medida a ser evitada, uma vez que impõe um engessamento da jurisprudência e impede a evolução paulatina do direito segundo as particularidades de cada caso.
22.	Dessa forma, acolho a proposta do Ministério Público de não enfrentar o tema dos acordos redundantes ou parcialmente redundantes, por não constituir matéria controversa no âmbito do presente feito, cujo objeto se perdeu com a resilição da proposta de acordo formulada pela empresa.
23.	Quanto ao requerimento do Sinicon para atuar como amicus curiae no presente feito, concordo com o encaminhamento da SeinfraOperações de indeferir o pedido, uma vez que a continuidade do estudo econométrico aprovado no Acórdão 3089/2015-TCU-Plenário não está sendo realizada nos presentes autos, mas sim em processo apartado. 
24.	Dessa forma, cabe dar ciência ao sindicato de que desdobramentos do referido estudo econométrico estão sendo tratados no TC Processo 041.850/2018-1.
25.	Diante de todo o exposto, voto por que seja adotada a deliberação que ora submeto a este Colegiado. 
TCU, Sala das Sessões Ministro Luciano Brandão Alves de Souza, em 22 de janeiro de 2020.
BENJAMIN ZYMLER 
Relator